【裁判字號】    92,上訴,397
【裁判日期】    921016
【裁判案由】    重傷害
【裁判全文】
臺灣高等法院臺南分院刑事判決              九十二年度上訴字第三九七號   Ｃ
      上  訴  人
      即  被  告  甲  ○  ○
      指定辯護人  本院公設辯護人  壬  ○  ○
右上訴人因重傷害案件，不服臺灣台南地方法院九十一年度訴字第一二三九號中華民
國九十二年二月二十一日第一審判決（起訴案號：臺灣台南地方法院檢察署九十一年
度偵字第九四三二號），提起上訴，本院判決如左：
      主      文
原判決撤銷。
甲○○共同使人受重傷，未遂，處有期徒刑貳年捌月。
      事      實
一、甲○○於民國（下同）九十年十月十四日中午十二時許，騎機車載郭惠玲（經檢
    察官為不起訴處分確定）至台南縣大內鄉內廓村一八一號辛○○之住所前找丙○○，郭惠玲向丙○○催討其所積欠之債款，惟雙方一言不合發生爭執，丙○○並
    與甲○○互毆。甲○○載郭惠玲離去後，心有不甘，遂夥同與其有犯意聯絡之不
    詳姓名之成年男子七人，於同日下午三時許，分別駕駛車牌號碼ＵＡ─八四三七
    之自用小客車（乙○○所有）、及搭乘ＰＳ─一三八號計程車、６Ｒ─五０三號
    計程車共三輛車，至台南縣大內鄉「茶壼」檳榔攤前分持球棒及鐵條下車，行經
    台南縣大內鄉內廓村一八二號己○○之住所時，發見丙○○在該處與己○○、庚○○等人泡茶，甲○○等人即共同基於使丙○○受重傷之犯意，分持球棒、鐵條
    等凶器往打丙○○之四肢猛打，致丙○○受有左脛骨、腓骨開放性骨折、右脛骨
    、腓骨骨折、左手第二、三掌骨骨折、臉部撕裂傷等傷害（未達重傷害程度），
    於丙○○不支倒地後，始罷手離去。嗣經人記下上開三輛小客車之車牌，始循線
    查獲。
二、案經丙○○訴由台南縣警察局善化分局報請台灣台南地方法院檢察署檢察官偵查
    起訴。
      理      由
一、訊據上訴人即被告甲○○矢口否認有於右揭時、地，與郭惠玲一同前往向丙○○
    討債及夥同數人持球棒等凶器毆打丙○○之情，辯稱：「我不認識郭惠玲，我當
    時在開貨車。」、「我有向乙○○借車，借了二天，但不確定時間，我沒有開他
    的車到大內鄉。」、「是證人等人認錯人。」云云。惟查：本案告訴人丙○○被
    毆之經過，業據丙○○於警訊、原審偵審及本院調查時指訴甚詳。確認被告甲○○確為當時載郭惠玲前往向其討債並與其發生口角、互毆，及嗣後夥同數名男子
    持球棒等凶器等前來將其毆傷致倒地不起之人無誤。
二、本案告訴人丙○○被毆打時，原並不知何人所為，係有民眾記下凶手所乘坐車輛
    之車號，始循線查得其中一人為被告甲○○。查：
（一）證人丁○○於警訊時證稱：「我在九十年十月十四日下午三時許，在大內鄉○○道路「茶壺」檳榔攤時，看見有三部汽車停下來，下來十幾個人到後車箱取
      出球棒、鐵條等工具，我不知道他們要幹什麼，拿完工具後就往「茶壺」檳榔
      攤前小路走去。」、「是那群人走後，有人到檳榔攤說丙○○被那群人打傷，
      我才知道丙○○被打傷。」；於偵訊時證稱：「我是在那邊賣檳榔，當時有看
      到兩輛計程車、一輛自小客車，車內所坐的人我之前沒有在大內鄉見過，約五
      、六個人下車，連司機約十人（除司機三人外應為七人）。」。又該檳榔攤之
      老闆娘所記下之三輛車之車牌號碼，分別為ＵＡ─八四三七號、ＰＳ─一三八
      號、６Ｒ─五０三號三輛小客車，經查分別為一輛自用小客車，兩輛計程車，
      有車號查詢汽車車籍三紙附卷可稽，並據車主乙○○、邱李文於偵訊時證述屬
      實。又ＰＳ─一三八號計程車係戊○○所有，當天戊○○曾經在台南縣新市鄉
      搭載二、三名客人到該處，並經證人戊○○於本院調查時證述屬實。可知該檳
      榔攤老闆娘所記下車號無誤，顯見車號ＵＡ─八四三七號自用小客車，於九十
      年十月十四日下午三時許，確有駛至台南縣大內鄉茶壼檳榔攤前停放，並率自
      該三輛小客車下車之不詳姓名之男子前往毆打丙○○。而三輛小客車連司機約
      十人，除司機三人外（被告本人亦為司機），不詳姓名之男子應為七人。
（二）車號ＵＡ─八四三七號之車主乙○○於九十一年六月六日偵訊時證稱：「我不
      認識郭惠玲，半年前我有借大內鄉的一位朋友叫甲○○，約五十多歲，他來台
      南向我借車。」、「他向我借了二天。」。證人乙○○於本院調查時證稱：「
      九十年十月十四日被告向其借用該車二天」（見本院九十二年五月二日訊問筆
      錄）。足見該自用小客車於九十年十月十四日，確在被告使用之中。
（三）證人辛○○於原審審理時證稱：「在九十年十月十四日中午十二時左右，在我
      家附近，我沒有看丙○○被打，我有看到被告甲○○去找丙○○，在那邊講了
      快半小時，還有一位小姐，他們在講什麼，我沒有聽到，我看到他們好像在吵
      架。過一陣子，被告就和那個女的騎車回去」。辛○○於本院調查時證稱：「
      後來他們發生爭吵，也空手互毆」（見本院九十二年五月二日訊問筆錄）。可
      知被告係於九十年十月十四日中午陪同郭惠玲出現在辛○○之住所前向丙○○
      討債並與丙○○互毆之男子。
（四）證人庚○○於偵訊時證稱：「當時我在一八二號（我親戚家泡茶）。」、「當
      天有看到甲○○在場，他們第一次發生衝突時，甲○○在場，是甲○○與告訴
      人丙○○互毆，第二次（約三小時後）甲○○帶了七人共同毆打告訴人：：」
      。證人己○○於原審審理時證稱：「在九十年十月十四日中午，有二個女人和
      一個男的在辛○○家的隔壁有向丙○○討債，他們和丙○○吵起來，為了什麼
      事我不清楚，後來，他們三人有動手動腳，那兩個女的比較少，都是男的，我
      們就過去勸阻，雙方就結束。後來，丙○○就去我家泡茶，旁邊還有庚○○。
      過了一段時間，有十幾個人過來，拿球棒、鐵棍，我們要站起來，還叫我們坐
      著不要動，說沒有我們的事，不要管，我們看到剛剛和丙○○吵架的中年人，
      他說我是大內人，你不相信。過一會兒，他們一哄而散，我就趕快將丙○○送
      醫。」、「那個中年人就是被告甲○○沒有錯」。可知，當時率眾前來持球棒
      、鐵條毆傷丙○○之人，其中一人確為被告甲○○無疑。
三、依上證人所證之詞，其證述均前後相符，且與被告互不相識，均無仇隙，諒無誣
    指之理。渠等之證詞又與告訴人丙○○之指訴亦相符合。足證於前揭時、地與郭
    惠玲一同前來向丙○○討債，一言不合進而與丙○○互毆，心有不甘，離去後，
    再糾眾駕駛乙○○所有之自用小客車及另兩輛計程車夥同七人前來，並持球棒及
    鐵條等凶器將告訴人丙○○毆傷之男子，確係被告甲○○。被告所辯，顯係卸責
    之詞，不足採信。
四、再查，球棒及鐵條雖均屬會致命堅實之鈍器，一棒往人致命部分打去，經常造成
    死亡之結果，惟被告甲○○與其同夥係持球棒及鐵條往丙○○之四肢猛打，業據
    告訴人丙○○指訴在卷。又丙○○所受之傷為左脛骨開放性骨折，右脛骨腓骨骨
    折、左手第二、三、四掌骨骨折、臉部撕裂傷之傷害，於出院後並領有中度肢障
    之殘障手冊，有奇美醫學中心之診斷證明書一紙及中華民國身心障礙手冊影本一
    紙附卷可稽。可知被告及其同夥並無致丙○○於死之殺人之犯意。惟渠等用力甚
    猛，往丙○○之四肢猛打，將丙○○之兩腳及左手掌均打到嚴重骨折，其欲致丙○○手腳殘廢之重傷害之故意甚明，足堪認定。且事實上丙○○之肢體僅未致完
    全喪失其效用，其肢體早已無法回復原來之機能，而屬中度肢殘，更足認被告有
    重傷之犯意。另按刑法第十條第四項第四款所稱毀敗一肢以上機能，係指肢體因
    傷害之結果完全喪失其效用者而言，初不以驗斷時之狀況如何為標準，如經過相
    當之診治而能回復原狀，或雖不能回復原狀而僅祗減衰其效用者，仍不得謂為該
    款之重傷；臂骨雖經折斷，但醫治結果仍能舉動，而僅不能正常行動者，祇可認
    為減衰機能，而與毀敗全肢之機能有別。最高法院二十八年上字第一０九八號、
    三十年上字第四四五號判例可參照。查：告訴人丙○○就醫後之步伐均一跛一跛
    ，業據丙○○供述在卷，經本院審視亦係如此，其左手功能之病情則為：「手部
    之基本工能仍在，雖不會完全好，也不會喪失全部功能，若再手術及後續復健，
    應可達到改善功能。」，有奇美醫院法院專用病情摘要一紙在卷可按。可知告訴
    人丙○○之臂、腿為不能回復原狀而僅減衰其效用，尚不得謂為刑法第十條第四
    項第四款所稱之重傷，而屬重傷未遂。本件事證明確，被告使人受重傷未遂之犯
    行，堪予認定。
五、末查，被告甲○○以使人肢體殘廢之重傷害犯意，與不詳姓名之成年男子七名分
    持球棒及鐵條毆打告訴人丙○○，尚未致丙○○肢體全部喪失效能之重傷害結果
    ，核被告甲○○所為，係犯刑法第二百七十八條第三項、第一項使人受重傷未遂
    罪。告訴人丙○○並未致重傷，是公訴人認被告甲○○所為應依同法條之重傷罪
    既遂處斷，尚有未洽，惟起訴基本事實相同，應認犯罪事實之減縮，無變更法條
    之問題。被告甲○○與不詳姓名之成年男子七名間，有犯意聯絡，行為分擔，應
    論以共同正犯。被告甲○○及不詳姓名之成年男子七名，已著手於使人受重傷害
    行為之實行而不遂，為未遂犯，應依刑法第二十六條前段規定，減輕其刑。
六、原審以被告罪證明確，予以論處罪刑，固非無見。然查，被告甲○○以使人重傷
    害犯意，與不詳姓名之男子七名分持球棒及鐵條前往毆打丙○○，原判決僅認為
    不詳姓名之成年男子數名，事實之認定，尚有未妥。被告上訴意旨，否認犯罪，
    指摘原判決不當，固無可取，但原判決既有前述可議之處，即屬無可維持，應由
    本院撤銷改判。爰審酌被告甲○○僅因細故即糾眾將人打到肢殘，致被害人無法
    回復，身心永遠受創，造成終身行動之不便，並助長社會暴力亂象，影響社會風
    氣至深，且自始至終均否認其犯行，毫無悔意，亦未與被害人達成和解賠償損害
    等一切情狀，量處如主文第二項所示之刑，以資懲儆。至於被告甲○○等供作案
    所使用之兇器並未扣案，無從證明其所在何處，為免執行困難，爰不予宣告沒收
    ，附此敘明。
據上論結，應依刑事訴訟法第三百六十九條第一項前段、第三百六十四條、第二百九
十九條第一項前段，刑法第二十八條、第二百七十八條第三項、第一項、第二十六條
前段，判決如主文。
本案經檢察官廖椿堅到庭執行職務。
中    華    民    國      九十二      年      十      月      十六      日
                                  臺灣高等法院臺南分院刑事第二庭
                                      審判長法官  黃    崑    宗
                                            法官  莊    俊    華
                                            法官  林    勝    木
右正本證明與原本無異。
如不服本判決，應於判決送達後十日內向本院提出上訴狀，其未敘述理由者並應於提
出上訴狀後十日內向本院補提理由書（應附繕本)。
                                      法院書記官  吳    秋    賢
中    華    民    國      九十二      年      十      月      十七      日
附錄法條：
刑法第二百七十八條第一項：使人受重傷者，處五年以上十二年以下有期徒刑。
                  第三項：第一項之未遂犯罰之。


司法院資訊處製作；財團法人民間司法改革基金會備份。
